臺灣臺北地方法院民事裁定　　　　　　　　　　　　　九十三年度簡抗字第二二號
　　抗　告　人　乙○○
　　相　對　人　香港商甲○○○豐銀行股份有限公司
　　法定代理人　李睿智
右抗告人因與相對人間請求清償債務事件，對於中華民國九十三年一月三十日本院台
北簡易庭九十二年度北簡字第一六四五四號裁定提起抗告，本院裁定如下：
    主  文
原裁定廢棄。
抗告程序費用由相對人負擔。
    理  由
一本件抗告意旨略以：抗告人提起上訴時，因法律常識不足，致未繳納裁判費，惟此
  係應屬可補正之事項，原審未依民事訴訟法第四百四十四條之規定，定期間命抗告
  人為補正，逕予駁回抗告人之上訴，於法未合。且抗告人提出上訴狀時本欲一併繳
  納裁判費，惟因對應由上訴人繳納或應依上訴狀所載由被上訴人負擔之情事不明，
  曾詢問收狀人員，詎該員不予作答僅告以可俟裁定後繳納，並於上訴狀蓋上裁判費
  後補等字樣，抗告人乃以為上訴裁判費依法應可俟裁定後補繳，原審以抗告人明知
  上訴要件有欠缺，不須裁定命補正即逕以裁定駁回抗告人之上訴，即有未合，為此
  提起本件抗告，聲請廢棄原裁定等語。
二按提起民事第二審上訴，應依民事訴訟法第七十七條之十六之規定繳納裁判費，此
  為必須具備之程式。又依民事訴訟法第四百四十二條第二項規定，上訴不合程式或
  有其他不合法之情形而可以補正者，原第一審法院應定期間命其補正，如不於期間
  內補正，應以裁定駁回之。是提起上訴如未繳納裁判費，為上訴程式有所欠缺，且
  屬可以補正之事項。次按民事訴訟法施行法第九條規定「上訴人有律師為訴訟代理
  人，或依書狀上之記載可認其明知上訴要件有欠缺者，法院得不行民事訴訟法第四
  百四十二條第二項及第四百四十四條第一項但書之程序」，其立法真意，在於避免
  當事人故意拖延訴訟而定，且依該條規定上訴人有律師為訴訟代理人或依書狀上之
  記載可認知其明知上訴要件有欠缺者，第一審法院始得不行該補正程序。又按當事
  人雖未委任訴訟代理人，但由當事人提起上訴狀之記載（如於上訴狀中記載「裁判
  費後補」之文句），或法院已於判決中記載上訴時應繳納上訴費，可認為當事人明
  知上訴要件有欠缺時，為免當事人意圖延滯訴訟終結確定之目的得以遂行，法院亦
  不須裁定命當事人定期補正，而得逕以裁定駁回其上訴，最高法院著有二十九年抗
  字第九四號判例可資參照。
三經查，原判決於宣示判決筆錄中雖已註明「如不服本判決，應於判決送達後二十日
  內向本庭（台北市○○○路○段一二六巷一號）提出上訴狀（須按他造當事人之人
  數附繕本），並依上訴利益繳納如附表所示計算方式之上訴費（即提高徵收標準之
  一審訴訟費用），如未繳納，依民事訴訟法施行法第九條之規定，認當事人明知上
  訴要件有欠缺，逕以裁定駁回其上訴」之文句（見原審卷第一七三頁正面），並於
  該筆錄後並附有民事訴訟法第七十七條之十三徵收標準與提高徵收後費用之對照表
  （見原審卷第一七三頁背面），惟該筆錄並未記載上訴時應繳納之裁判費，且所謂
  上訴利益係何所指，亦難期非律師之當事人有所認知，且能依據所附民事訴訟法第
  七十七條之十三徵收標準與提高徵收後費用之對照表計算應繳納之裁判費。又抗告
  人於上訴狀已蓋有「裁判費後補」之戳印，原法院自宜裁定明示通知抗告人繳納，
  尚難憑以遽認抗告人係意圖延滯訴訟終結確定，不命抗告人補正逕予駁回其上訴。
  抗告論旨指摘原裁定不當，求予廢棄，為有理由，爰將原裁定廢棄發回。
四據上論結，本件抗告為有理由，依民事訴訟法第四百三十六條之三十二、四百九十
  二條第二項、第七十八條，裁定如主文。
中　　　華　　　民　　　國　　九十三　　年　　　五　　　月　　三十一　　日
　　　　　　　　　　　　　　　　　　　　民事第四庭審判長法　　　官　盧彥如
　　　　　　　　　　　　　　   　　　　　　　　　　　　 法　　  官　周玫芳
　　　　　　　　　　　　　　　 　　　　　　　　　　　　 法　　  官  劉又菁
右正本與係照原本作成
本裁定不得抗告
中　　　華　　　民　　　國　　九十三　　年　　　六　　　月　　一    　　日
　　　　　　　　　　　　　  　　　　　　　　　　　　　　法院書記官  楊勝欽
